【裁判字號】    98,易,3354
【裁判日期】    981231
【裁判案由】    家庭暴力防治法等
【裁判全文】
臺灣臺中地方法院刑事判決              98年度易字第3354號
公 訴 人  臺灣臺中地方法院檢察署檢察官
被    告  乙○○
上列被告因違反家庭暴力防治法等案件，經檢察官提起公訴（98
年度偵字第21804號），本院判決如下：
    主    文
乙○○犯違反保護令罪，處拘役伍拾日，如易科罰金，以新台幣
壹仟元折算壹日。
    犯罪事實及理由
一、乙○○為甲○○之夫，2人間具有家庭暴力防治法第3條第1
    款所定之家庭成員關係，其明知臺灣臺中地方法院於97年12
    月5日，以97年度家護字第1384號民事通常保護令，裁定乙
    ○○不得對甲○○實施身體上不法侵害之行為，上開保護令
    之有效期間為1年，竟基於傷害他人身體及違反上開保護令
    之犯意，於98年8月13日晚間11時許，在其位於臺中市○○
    區○○路4段162號4樓之2之住處，因不滿甲○○要求返還錄
    音筆，竟將甲○○壓制於地上，並徒手以敲、掐、推、甩等
    方式，致甲○○受有枕部疼痛及腫脹、左肩腫痛、前胸疼痛
    、左上眼瞼腫脹等身體傷害，而以此方式對甲○○實施身體
    上不法侵害行為，並違反法院所為上開裁定。
二、本案檢察官、被告乙○○並未就卷內證據資料之證據能力有
    所爭執，且迄於言詞辯論終結前，均未主張有刑事訴訟法第
    159條第1項不得為證據之情形，是應認已同意卷內證據均得
    作為證據，且經本院審酌後，認無不適當之情形，應認本案
    調查之卷內證據均有證據能力，合先敘明。
三、訊據被告乙○○固不否認於上揭時地與甲○○因錄音筆發生
    爭執而有肢體衝突，惟矢口否認有何違反保護令之犯行，辯
    稱：甲○○要搶錄音筆，扯伊衣褲並將伊全身衣物扒光，過
    程中她打伊並踢伊下體，伊才還手打她，僅打她臉頰二巴掌
    ，傷單上之傷不是伊所造成，應是甲○○攻擊伊時撞到床所
    造成云云。經查：
（一）按通常保護令之有效期間為1年以下，自核發時起生效，
      家庭暴力防治法第15條第1項定有明文。本案告訴人甲○
      ○前曾向本院家事法庭聲請核發通常保護令，並經本院依
      家庭暴力防治法第14條第1、2款規定，以97年度家護字第
      1384號核發通常保護令，裁定令被告乙○○不得對甲○○
      實施身體或精神上不法侵害之行為，並不得對其為騷擾行
      為，該保護令自核發時即97年12月5日起生效，有效期間
      為1年，又台中市警局第四分局業於電話中對被告為約制
      、告誡權利義務，且保護令亦業於97年12月12日為寄存送
      達等情，此有民事保護令、臺中市警察局第四分局97年12
      月15日中分四偵字第0970033281號函及送達證書各一份在
      卷可稽，再被告亦於警詢中供承：知悉該保護令及內容等
      語（警卷第7頁），堪認被告確已知悉該通常保護令之內
      容，且該保護令均已自核發之日生效，合先敘明。
（二）前揭犯罪事實，業據證人即告訴人甲○○於警詢、偵訊中
      中證述明確，並於本院審理時證稱：「（問:8月13日被告
      如何打你？）我一直拉著被告褲子口袋，希望他把錄音筆
      還我，他借力使力把我壓在地上，用手掐我脖子，還用手
      鎖我的喉，他還用手敲我的鎖骨部位」、「左眼是被被告
      推的時候造成的，後腦勺、枕部是因為我抱著被告，被告
      要把我甩開，我就撞到門框跟牆壁」等語（本院卷第26
      頁），並有林新醫院98年8月14日出具之受理家庭暴力事
      件驗傷診斷書1紙在卷可稽，參酌被告於警詢亦供稱:伊有
      打到甲○○一個巴掌(臉部)與一個拳頭(身體)等語，益見
      被告於本院所辯僅打二巴掌云云，無非卸責之詞。次按彼
      此互毆，又必以一方初無傷人之行為，因排除對方不法之
      侵害而加以還擊，始得以正當防衛論。故侵害已過去後之
      報復行為，與無從分別何方為不法侵害之互毆行為，均不
      得主張防衛權要旨：正當防衛必須對於現在不法之侵害始
      得為之，侵害業已過去，或無從分別何方為不法侵害之互
      毆行為，均不得主張防衛權，且衡之一般社會經驗法則，
      互毆係屬多數動作構成單純一罪而互為攻擊之傷害行為，
      縱令一方先行出手，而還擊之一方在客觀上苟非單純對於
      現在不法之侵害為必要排除之反擊行為，因其本即有傷害
      之犯意存在，則對其互為攻擊之還手反擊行為，自無主張
      防衛權之餘地。查證人甲○○於檢察官偵訊及本院固供稱
      ：伊有拉被告褲腳、抱著被告等語，惟苟被告僅係為掙脫
      甲○○之拉扯，要無再如前出手毆打甲○○致受有前揭傷
      害之必要，是被告顯非基於防衛之意思，而係以傷害之犯
      意毆打甲○○甚明，至被告另庭呈其98年8月19日之驗傷
      單1紙（本院卷第29頁），惟該驗傷日期距本案案發日已
      有相當之期間，又被告既具傷害之犯意，縱甲○○有與被
      告互毆之行為亦不足為被告有利之認定，是此部分亦不足
      為被告有利之認定。綜上所述，本案事證明確，被告所辯
      不足採信，其犯行堪以認定，自應依法論科。
四、核被告乙○○所為，係犯家庭暴力防治法第61條第1款之違
    反保護令罪及刑法第277條第1項之傷害罪，被告以一行為同
    時觸犯違反保護令罪及傷害罪，係一行為觸犯數罪名，應依
    想像競合犯之規定，從一重之違反保護令罪論處。起訴書於
    被告犯罪事實欄固記載被告前揭行為亦對甲○○為精神上不
    法侵害行為，惟被告前揭所為係對身體不法侵害之傷害實害
    行為，自不另論該實害行為是否另構成精神上之不法侵害，
    是起訴書此部分之記載容有誤會，併此敘明。爰審酌被告否
    認犯行，未能尋求與其妻即告訴人甲○○和諧相處之道，又
    無視保護令所示之禁止行為，對告訴人實施身體上不法侵害
    行為，殊值非難，惟兼衡被告本案違反保護令犯行之情節非
    重，被告前並無刑事犯罪紀錄，此有臺灣高等法院被告前案
    紀錄表附卷可稽，堪認其素行尚佳等一切情狀，量處主文所
    示之刑，並諭知易科罰金之折算標準。
據上論斷，應依刑事訴訟法第299條第1項前段，家庭暴力防治法
第61條第1款，刑法第11條前段、第277條第1項、第55條、第41
條第1項前段，刑法施行法第1條之1，判決如主文。
中    華    民    國    98    年    12    月    31    日
                        刑事第15庭  法  官  郭書豪
上正本證明與原本無異。
如不服本判決，應於送達後10日內向本院提出上訴狀（須附繕本
），上訴於台灣高等法院台中分院。
上訴書狀如未敘述理由，應於上訴期間屆滿後20日內補提理由書
於本院。
                                    書記官  陳美虹
中    華    民    國    98    年    12    月    31    日
附錄本案論罪科刑法條全文：
家庭暴力防治法第61條
違反法院依第14條第1項、第16條第3項所為之下列裁定者，為本
法所稱違反保護令罪，處3年以下有期徒刑、拘役或科或併科新
臺幣10萬元以下罰金：
一、禁止實施家庭暴力。
二、禁止騷擾、接觸、跟蹤、通話、通信或其他非必要之聯絡行
    為。
三、遷出住居所。
四、遠離住居所、工作場所、學校或其他特定場所。
五、完成加害人處遇計畫。
中華民國刑法第277條
傷害人之身體或健康者，處 3 年以下有期徒刑、拘役或 1 千元
以下罰金。
犯前項之罪因而致人於死者，處無期徒刑或 7 年以上有期徒刑；
致重傷者 ，處 3 年以上 10 年以下有期徒刑。

司法院資訊處製作；財團法人民間司法改革基金會備份。
